臺灣臺北地方法院交通事件裁定　　　　100年度交聲字第815號
原處分機關　臺北市交通事件裁決所
異　議　人
即受處分人　林仕旻
上列異議人因違反道路交通管理處罰條例案件，對於臺北市交通
事件裁決所中華民國 100 年 4 月 12 日北市裁催字第裁22-AEY
639318號裁決書所為之處分，聲明異議，本院裁定如下：
    主    文
異議駁回。
    理    由
一、原處分意旨略以：異議人即受處分人林仕旻（下稱異議人）
    於民國99年7月4日10時10分騎乘629-CKU號重型機車（即機
    器腳踏車）許，騎乘629-CKU號重型機車由西往東行駛於敦
    煌路上，行經與承德路3段交岔路口時，因未依號誌指示行
    駛（紅燈迴轉），為警攔停舉發，並以受處分人有違反道路
    交通管理處罰條例第53條第1項規定之行為掣單舉發在案。
    受處分人不服提出申訴，經原處分機關即臺北市交通事件裁
    決所函請原舉發機關調查結果，仍認受處分人有前揭「駕車
    行經有燈光號誌管制之交岔路口闖紅燈」違規行為，依道路
    交通管理處罰條例53條第1項規定，裁處罰鍰新台幣（下同
    ）27,00元，並依同條例第63條第1項規定記違規點數3點。
二、聲明異議意旨則以：伊並沒有闖紅燈，伊迴轉時，看到前面
    那台直行機車燈號是綠燈，但迴轉時，因為已經看不到上方
    的紅綠燈，有可能是黃燈，所以警察就攔我下來說我闖紅燈
    。又當日我迴轉前就看到員警在對向車道講電話或使用無線
    電，懷疑員警可能沒有看清楚，爰提起本件異議，請求撤銷
    原處分云云（見本院卷第23頁）。
三、按汽車駕駛人駕駛汽車，應遵守道路交通標誌、標線、號誌
    之指示，道路交通安全規則第90條前段定有明文。而汽車（
    包括機器腳踏車）駕駛人，行經有燈光號誌管制之交岔路口
    闖紅燈者，處新臺幣1,800元以上5,400元以下罰鍰，道路交
    通管理處罰條例第53條第1項、第3條第8款亦有明文規定，
    違反該規定者，並應記違規點數3點，道路交通管理處罰條
    例第63條第1項第3款規定甚明。
四、經查：
（一）異議人於99年7月4日10時10分許，騎乘629-CKU號重型機
      車由西往東行駛於敦煌路上，行經與承德路3段交岔路口
      時，因未依號誌指示行駛（紅燈迴轉），為警攔停舉發，
      並以受處分人有違反道路交通管理處罰條例第53條第1項
      規定之行為掣單舉發在案。受處分人不服提出申訴，經原
      處分機關即臺北市交通事件裁決所函請原舉發機關調查結
      果，仍認受處分人有前揭「駕車行經有燈光號誌管制之交
      岔路口闖紅燈」違規行為，依道路交通管理處罰條例53條
      第1項規定，裁處罰鍰27,00元，並依同條例第63 條第1項
      規定記違規點數3點，異議人收受該裁決書，並於法定期
      間內聲明異議等情，有臺北市政府警察局北市警交字第AE
      Y639318號舉發違反道路交通管理事件通知單影本、臺北
      市交通事件裁決所北市裁催字第裁22-AEY0000000號「違
      反道路交通管理事件裁決書」及其送達證書、臺北市交通
      事件裁決所100年2月14日北市裁申字第10031555900號函
      在卷可稽。
（二）異議人以前揭詞情置辯，是本案之主要爭點，為「異議人
      於前揭時間迴轉前通過敦煌路停止線時，其交通號誌是否
      為紅燈」？經查：
    1.關於本件舉發異議人違規經過情形，證人即本案舉發之員
      警吳永銘於本院審理時證稱：「（問：請你說明案發的經
      過？）駕駛人與他朋友有兩部機車，從敦煌路由西向東行
      駛，到承德路口紅燈迴轉，迴轉之後我就當下攔下兩部機
      車，我當時是在東向西的位置的路旁攔停」、「（問：你
      當時是攔停兩部機車？）我當時攔停兩部機車，他們兩部
      機車同時違規迴轉（庭呈另一部駕駛人舉發的紅單資料）
      。」、「（問：攔停之後，他們有無說什麼？）他們說是
      綠燈，當時還有辯解，我就告訴他們是紅燈，當時他們說
      是綠燈，但是號誌已經轉換為紅燈，我這邊有舉發當時的
      錄音檔案。」、「（問：他們當時迴轉的時候，有無經過
      照片圖中的橋墩，還是從斑馬線過來？）他們是繞過路橋
      的橋墩，不是從斑馬線過來。」、「（問：他們迴轉之後
      ，在攔停的時候燈號為何？）當時攔停的時候號誌還是紅
      燈，大概過了幾秒鐘才變成綠燈，我當時有指燈號跟他們
      說燈號現在才變成綠燈，這些錄音也都有錄到。」、「（
      問：那邊交通號誌的變換速度是否很快？）不快，壹個紅
      燈大約90幾秒，照片可能會拍到。」等語，證人吳永銘並
      庭呈其所繪製異議人行經路徑及攔停位置示意圖、事後至
      現場所拍攝之照片4張及臺北市政府警察局舉發違反道路
      交通管理事件通知單影本附卷，並提出其舉發時之錄音筆
      及錄音檔案供本院參辦。
    2.本院審酌證人吳永銘已將舉發前後過程、現場環境均能詳
      細描述，並繪製現場圖示詳加說明，亦能正確說明該違規
      機車與其友人另一部機車違規及舉發經過，尚無瑕疵可指
      。經本院當庭勘驗證人所提出之舉發錄音檔案結果：「員
      警先叫異議人看現在是什麼燈號，並表示現在是紅燈，異
      議人等人則稱剛才過去的時候是綠燈，員警表示是紅燈，
      並稱你看現在才變成綠燈（此時錄音時間播放時間約30
      秒左右）。」（見本院第27頁背面），復觀諸卷附之現場
      紅綠燈照片（見本院卷第32頁），可知該路口紅燈號誌有
      倒數秒數顯示，且該倒數秒數有高達90幾秒。準此，依上
      開錄音內容，既然員警攔停時，有表示當時是紅燈號誌並
      指給異議人看，且對話約30秒後即變成綠燈，即便加上異
      議人迴轉並遭員警攔停之短暫時間，仍可推論異議人迴轉
      前該號誌確係紅燈。換言之，該路段紅燈時間有90幾秒，
      若異議人行經該路段時是綠燈，何以員警攔停時係紅燈，
      隨即又變換成為綠燈？是證人吳永銘之證述，與事實相符
      ，應可採信。又燈光號誌之違反，其所需之舉證狀態稍縱
      即逝，除設有感應照相之路口外，事後無法還原現場狀態
      ，職是，舉發當時現場之值勤員警自屬交通案件之重要證
      人。本件員警舉發異議人紅燈迴轉之違規情事固未經照相
      存證，然員警執行公務時，本身即受有行政懲處責任之監
      督，且其到庭具結作證，更係以刑事責任擔保其證言之真
      實性，本件舉發員警既已審理時證述如上，且與異議人並
      不相識，彼此間亦無任何嫌隙，當不至甘冒涉犯偽證罪之
      風險，蓄意構陷異議人，本院就其前開證言又查無顯著瑕
      疵或與事實不符之處，是其證述應值採信，堪認異議人所
      騎乘之機車確有前揭違規事實無訛。異議人之上開辯解，
      尚難憑採。
    3.異議人復辯稱其迴轉前看到員警在對向車道好像在講無線
      電或手機，懷疑員警可能沒有看清楚云云（見本院卷第23
      頁背面）。惟異議人騎乘機車迴轉前，卻能看到另一對向
      車道路旁之員警在做何事，已顯有可疑。況果如異議人所
      稱，何以員警吳永銘能目擊確有兩輛機車同時迴轉？又何
      以能知悉其等車輛所行經之路線？又何以能立即反應按錄
      音筆以便進行蒐證？是異議人此部分所辯，尚難憑採。
五、綜上，異議人上開辯解，尚難憑採。異議人於前開時間、地
    點確有「駕車行經有燈光號誌管制之交岔路口闖紅燈」之違
    規事實明確，原處分機關依道路交通管理處罰條例第 53 條
    第 1 項規定，處新臺幣 2,700 元罰鍰，並依同條例第 63
    條第 1 項第 3 款記違規點數 3 點之處分，其認事用法，
    並無違誤。從而，本件異議為無理由，應予駁回。
六、據上論斷，應依道路交通案件處理辦法第19條，裁定如主文
    。
中    華    民    國   100    年    6     月    27    日
                  交通法庭  法  官  顧正德
以上正本證明與原本無異。
如不服本裁定，應於裁定送達後 5日內向本院提出抗告狀。
                            書記官  郭錦賢
中    華    民    國   100    年    6     月    27    日